臺灣桃園地方法院民事裁定            100年度監宣字第217號
聲  請  人  張勝東
相  對  人  張佳育
關  係  人  羅秋平
上列聲請人聲請監護宣告事件，本院裁定如下：
    主    文
宣告張佳育（男，民國○○年○○月○○日生、身分證統一編號：Ｚ000
000000號）為受監護宣告之人。
選定張勝東（男，民國○○年○○月○○日生、身分證統一編號：Ｚ000
000000號）為受監護宣告之人張佳育之監護人。
指定羅秋平（女，民國○○年○○月○○日生、身分證統一編號：Ｚ000
000000號）為會同開具財產清冊之人。
聲請費用由受監護宣告之人負擔。
    理    由
一、本件聲請意旨略以：聲請人為相對人之父，相對人自民國83
    年01月06日起，因多重殘障，雖經送醫診治但不見起色，近
    日甚且已因精神障礙或其他心智缺陷，致不能為意思表示或
    受意思表示，或不能辨識其意思表示之效果。為此依民法第
    14條第1 項、民事訴訟法第597 條第1 項規定，聲請鈞院准
    予對相對人為監護宣告，並依民法第1111條規定指定張勝東
    為相對人之監護人暨指定羅秋平為會同開具財產清冊之人，
    且命相對人之監護人及會同開具財產清冊之人於監護開始後
    二個月內開具財產清冊陳報鈞院。若鈞院認相對人尚未達可
    宣告監護之程度，則請依民法第14條第3 項、第15之1 條第
    1 項、民事訴訟法第624 之3 條之規定為輔助宣告，並指定
    張勝東為相對人之輔助人等語，並提出戶籍謄本、診斷證明
    書影本、親屬系統表、親屬名冊及監護宣告同意書等件為證
    。
二、按「對於因精神障礙或其他心智缺陷，致不能為意思表示或
    受意思表示，或不能辨識其意思表示之效果者，法院得因本
    人、配偶、四親等內之親屬、最近一年有同居事實之其他親
    屬、檢察官、主管機關或社會福利機構之聲請，為監護之宣
    告。」，民法第14條第1 項定有明文。聲請人陳稱聲請本件
    目的係因為領取社會補助。經本院於鑑定機關即陳炯旭診所
    之鑑定醫師陳炯旭前點呼相對人姓名，相對人現躺臥在床，
    口插鼻胃管，雙手、雙腳已萎縮變形，無法言語。鑑定人陳
    炯旭醫師對相對人張佳育心神及身體狀況鑑定後初步認為：
    相對人生活完全需人照顧，餘詳如鑑定報告等語，有本院10
    0 年10月28日訊問筆錄附卷可稽。另參酌陳炯旭診所出具精
    神鑑定報告書略以：張員（即相對人）無法言語，無法遵循
    簡單的口頭醫囑而動作，亦無法重複醫師之動作，無法經由
    言語、動作與之溝通，其經由鼻胃管灌食，大小便失禁，留
    置有尿管並須包尿布，更衣、洗澡等需人完全協助，顯示其
    日常生活，需人完全協助，張員應為重度智能障礙之個案，
    目前日常生活自理需人完全協助，無經濟活動之能力及社會
    性活動之能力，故謂因精神障礙或其他心智缺陷，致其不能
    為意思表示、受意思表示，或不能辨識意思表示之效果，未
    來應無進一步改善之可能等語，有該診所100 年11月01日旭
    字第1001003-1 號函暨所附精神鑑定報告書在卷足按。本院
    審酌相對人因精神障礙已致不能為或受意思表示，聲請人聲
    請對於相對人為監護之宣告，核無不合，應予准許。
三、次按「法院為監護之宣告時，應依職權就配偶、四親等內之
    親屬、最近一年有同居事實之其他親屬、主管機關、社會福
    利機構或其他適當之人選定一人或數人為監護人，並同時指
    定會同開具財產清冊之人。」，「法院為前項選定及指定前
    ，得命主管機關或社會福利機構進行訪視，提出調查報告及
    建議。監護之聲請人或利害關係人亦得提出相關資料或證據
    ，供法院斟酌。」，「法院選定監護人時，應依受監護宣告
    之人之最佳利益，優先考量受監護宣告之人之意見，審酌一
    切情狀，並注意下列事項：（一）受監護宣告之人之身心狀
    態與生活及財產狀況。（二）受監護宣告之人與其配偶、子
    女或其他共同生活之人間之情感狀況。（三）監護人之職業
    、經歷、意見及其與受監護宣告之人之利害關係。（四）法
    人為監護人時，其事業之種類與內容，法人及其代表人與受
    監護宣告之人之利害關係。」民法第1111條第1 項、第2 項
    、第1111條之1 分別定有明文。本院經囑請桃園縣政府社會
    局對兩造及關係人進行訪視，訪視報告略以：（一）聲請監
    護宣告之原因：相對人領有重度多重障礙（肢障、語障）身
    障手冊，長年臥床無自主行動能力，聲請人期待透過本案聲
    請擔任相對人之監護人後，增加聲請人之撫養人數，以利相
    關的社會補助的請領或提高可申請福利補助之金額，另可協
    助相對人處理相關事務，辦理身分證與商業保險事宜等，故
    提出本案之聲請；（二）需求評估：相對人對於親屬與訪員
    之呼喚，未給予明確回應，但可觀察其情緒興奮，不斷發出
    單音與微笑，下肢不時抽動，相對人無法以言語或肢體做溝
    通表達，無自主行動能力，日常生活事項無法自理，多以臥
    床為主，須他人提供協助；（三）建議：本件之聲請人為相
    對人的父親，會同開具財產清冊之人羅秋平為相對人的母親
    ，渠等為相對人的主要照顧者，並支付相對人的照顧費用，
    經訪視聲請人與會同開具財產清冊之人皆有意願擔任，綜合
    評估相對人的受照顧狀況、聲請人與會同開具財產清冊之人
    的陳述未見明顯不適任之積、消極原因等語，此有桃園縣社
    會工作師公會100 年10月28日桃姚字第100367號函附桃園縣
    政府社會局社會工作科監護（輔助）宣告調查訪視報告在卷
    可參。本院審酌聲請人為相對人之父，並為實際照顧相對人
    之人，關係人為相對人之母，由渠等繼續照應相對人生活，
    應屬符合相對人之最佳利益，爰依前揭規定選定聲請人張勝
    東為相對人之監護人；並指定關係人羅秋平為會同開具財產
    清冊之人。
四、爰依民事訴訟法第608條第1項，裁定如主文。
中    華    民    國  100     年    11    月   15     日
                  家事法庭法  官  陳清怡
以上正本係照原本作成。
如不服本裁定關於選定監護人及指定會同開具財產清冊之人部分
，應於裁定送達後10日內向本院提出抗告狀，並繳納抗告費新臺
幣1千元，其餘關於監護宣告部分，不得抗告。
中    華    民    國   100    年    11    月    15    日
                          書記官  楊書棼